臺灣高等法院臺南分院刑事判決　　　 94年度交上訴字第648號
上　訴　人
即　被　告　乙○○
上列上訴人因公共危險等案件，不服臺灣臺南地方法院94年度交
訴字第87號中華民國94年5月31日第一審判決（起訴案號：臺灣
臺南地方法院檢察署94年度偵字第2665號），提起上訴，本院判
決如下：
    主  文
上訴駁回。
    事  實
一、乙○○未考領取得普通小型車駕駛執照，竟於民國（下同）
    94年1月17日凌晨，駕駛車牌號碼CK-0029號自用小客車，沿
    台南市○○路，由東往西方向行駛，於同日凌晨2點50分許
    ，途經該路與金華路設有燈光號誌管制設施之交岔路口時，
    理應注意汽車行駛至交岔路口，其行進、轉彎，應遵守燈光
    號誌之指示，且應注意車輛面對圓形紅燈表示禁止通行，不
    得超越停止線或進入路口，又依當時天候晴朗、夜間有照明
    、路面乾燥無缺陷、道路上未有任何障礙物、視距良好等情
    ，客觀上亦無不能注意之情事，乃竟疏於注意遵守燈光號誌
    之指示，且未注意面對圓形紅燈表示禁止通行，不得超越停
    止線或進入路口，而在其行向燈光號誌為紅燈之情況下，貿
    然進入路口作右轉彎。適有甲○○駕駛車牌號碼MUP-329號
    重型機車，沿台南市○○路，由南往北方向（起訴書誤載為
    沿府前路由東往西方向），同時行經該處並欲通過該交岔路
    口。乙○○因有前開疏失，以致發現甲○○所騎之機車時，
    業已避煞不及，其所駕駛之小客車左前保險桿撞及甲○○所
    騎之上開機車右側車身，致甲○○人、車倒地後滑行30餘公
    尺，而受有頭部外傷合併腦震盪、顏面、雙膝及右踝多處挫
    擦傷等傷害。乙○○駕車肇事並致甲○○受傷後，竟另行起
    意，既未下車察看，亦未採取任何救護措施或報警前來處理
    ，即駕車逃逸。後經路人記下乙○○所駕駛小客車之車牌號
    碼，並提供予據報到場處理之警員後，始經警循線查知上情
    。
二、案經被害人甲○○訴由台南市警察局第二分局報請臺灣臺南
    地方法院檢察署檢察官偵查起訴。
    理  由
甲、程序方面：
    本件上訴人即被告乙○○對於犯罪事實已為認罪之表示，並
    適用簡式審判程序，則依刑事訴訟法第273條之2規定，本件
    關於證據之調查，自不受同法第159條第1項、第161條之2、
    第161條之3、第163條之1及第164條至第170條規定之限制，
    合先敘明。
乙、實體方面：
一、上揭被告如何無照駕駛前開車輛，並在其行向燈光號誌為紅
    燈之情況下，貿然進入路口作右轉彎因而發生本件事故，並
    致告訴人甲○○受傷，及被告如何肇事後逃逸等事實，業據
    被告坦承不諱，核與告訴人於警詢時指訴情節相符，並有道
    路交通事故現場圖、道路交通事故調查報告表及事故現場蒐
    證及車損照片等19張等件在卷可稽。再告訴人因本件車禍受
    有頭部外傷合併腦震盪、顏面、雙膝及右踝多處挫擦傷等傷
    害，又有郭綜合醫院94年1月20日診斷證明書1紙附於警訊卷
    足憑，足認被告之自白與事實相符，而可信採。
二、按汽車行駛至交岔路口，其行進、轉彎，應遵守燈光號誌，
    其行至有號誌之交岔路口，遇紅燈應依車道連貫暫停，不得
    逕行插入車道間，致交通擁塞，妨礙其他車輛通行，道路交
    通安全規則第102條第1項第1、11款分別定有明文。查被告
    雖未領有普通小型車駕駛執照，但被告係三十餘歲之成年人
    ，又領有機車駕駛執照，此有台南市警察局舉發違反道路交
    通管理事件通知單在卷可憑（附於警詢卷），足見被告並非
    係毫無駕駛經驗之人，則其對於車行方向為紅燈時，應暫停
    以避免危險之發生，理應知之甚詳，為其應注意之事項；再
    依被告肇事當時天候晴朗、夜間有照明、路面乾燥無缺陷、
    道路上未有任何障礙物、視距良好等情，此有前開道路交通
    事故調查報告表(一)可考；據此判斷，足見依當時狀況被告客
    觀上並無不能注意之情事，詎被告應注意能注意竟疏於注意
    ，於駕車行經前開有號誌之交岔路口，且其車行方向之燈號
    為紅燈之際，竟未注意遵守燈光號誌之指示而暫停，貿然進
    入路口作右轉彎，因而肇事致告訴人受傷，被告有過失甚明
    。再告訴人因本件車禍而受傷，已如前述，則告訴人受傷與
    被告之過失行為間顯有相當因果關係。本件事証明確，被告
    犯行，洵堪認定。
三、核被告所為，係犯刑法第185條之4之駕車肇事逃逸罪及同法
    第284條第1項前段之普通過失傷害罪。又被告未領有普通小
    型車之駕駛執照駕車以致肇事，並致告訴人甲○○受傷，其
    所犯過失傷害犯行，應依道路交通管理處罰條例第86條第 1
    項之規定，加重其刑。另被告所犯上開 2罪間，犯意各別，
    行為態樣不同，犯罪構成要件亦有差異，應予分論併罰。
四、原審以被告罪証明確，因予適用刑法第185條之4、第284條
    第1項前段、第51條第5款，道路交通管理處罰條例第86條第
    1項，罰金罰鍰提高標準條例第1條前段之規定；並審酌被告
    犯罪之動機、目的、手段，其生活狀況、本件犯罪所生之損
    害，以及被告犯罪後雖坦承犯行，且其僅係高中肄業，教育
    程度雖屬非高，然告訴人因本件車禍所受之傷害程度，經查
    尚非輕微，且被告未考領有合格普通小型車駕駛執照，竟仍
    駕駛小客車在道路上行駛，其駕駛行為對於道路往來交通之
    危害甚大，其過失之程度甚大，駕車肇事後，又不顧告訴人
    人、車倒地後滑行30餘公尺及告訴人業已受傷等事實，仍駕
    車逕自逃離現場，其惡性經核亦非輕微，另被告肇事後至今
    仍未與告訴人就民事損害賠償事宜達成和解，暨其犯罪後態
    度等一切情狀，分別就過失傷害罪部分量處有期徒刑三月，
    肇事後逃逸罪部分量處有期徒刑八月，並定其應執行有期徒
    刑十月，認事用法俱無不合，量刑亦稱妥適，被告上訴意旨
    指摘原審量刑過重云云，並無可取，為無理由，應予駁回。
據上論結，應依刑事訴訟法第368條、第364條、第273條之1第1
項，判決如主文。
本案經檢察官張太龍到庭執行職務。
中　　華　　民　　國　　94　　年　　10　　月　　12　　日
                  刑事第四庭    審判長法　官　吳志誠
                                      法　官　蔡美美
                                      法　官　陳珍如
以上正本證明與原本無異。
肇事逃逸罪部分如不服本判決，應於收受本判決後10日內向本院
提出上訴書狀，其未敘述上訴之理由者並得於提起上訴後10日內
向本院補提理由書（均須按他造當事人之人數附繕本）「切勿逕
送上級法院」。
其餘部分不得上訴。
　　　　　　　　　　　　　　　　　　　書記官　岑  玢
中　　華　　民　　國　　94　　年　　10　　月　　12　　日
附錄：本判決論罪科刑法條
刑法第185條之4
駕駛動力交通工具肇事，致人死傷而逃逸者，處6月以上5年以下
有期徒刑。
刑法第284條第1項（普通過失傷害罪）
因過失傷害人者，處6月以下有期徒刑、拘役或5百元以下罰金，
致重傷者，處1年以下有期徒刑、拘役或5百元以下罰金。
